臺灣高等法院刑事裁定
111年度抗字第1582號
抗  告  人
即 受刑 人  劉佩寧



送達代收人  邱雅郡律師  
上列抗告人因聲請撤銷緩刑案件，不服臺灣士林地方法院中華民
國111年9月21日111年度撤緩字第134號裁定（聲請案號：111年
度執聲字第674號），提起抗告，本院裁定如下：
    主  文
原裁定撤銷。
檢察官之聲請駁回。
    理  由
一、聲請意旨略以：抗告人即受刑人劉佩寧（下稱抗告人）因竊
    盜案件，經臺灣新北地方法院於民國111年2月9日以110年度
    簡上字第357號判決判處應執行拘役15日、緩刑2 年、緩刑
    期內付保護管束，並應依觀護人之指示定期至醫療院所接受
    偷竊衝動控制障礙之治療確定在案。現抗告人因無法配合保
    護管束報到及定期接受精神治療，提出撤銷緩刑聲請，核該
    抗告人所為，已合於刑法第75條之1第1項第4款所定撤銷緩
    刑宣告之原因，爰依刑事訴訟法第476條規定，聲請撤銷緩
    刑宣告等語。
二、原裁定意旨略以：抗告人前因竊盜案件，經臺灣新北地方法
    院於111年2月9日以110年度簡上字第357號判決判處應執行
    拘役15日、緩刑2 年、緩刑期內付保護管束，並應依觀護人
    之指示定期至醫療院所接受偷竊衝動控制障礙之治療確定；
    而抗告人於111年7月5日到案執行時，主動向臺灣士林地方
    檢察署執行科書記官表明其無法配合保護管束報到，請求撤
    銷緩刑，顯見抗告人已無意履行上開判決依刑法第74條第2
    項第8款、第93條第1項第2款所定用以預防再犯之保護管束
    處分，違反前開緩刑負擔情節已屬重大，足認確定判決之緩
    刑宣告已難收其預期效果，而有執行刑罰之必要。本件檢察
    官聲請，核屬允當，應予准許，抗告人前開緩刑之宣告應予
    以撤銷等語。
三、抗告意旨略以：抗告人有多次竊盜犯罪，情節均為徒手竊取
    他人物品，手段所呈現之惡性，非屬嚴重；所竊取物品多為
    日常生活用品，損害應非鉅大；事後坦承犯行，接受司法裁
    判，並與告訴人或被害人達成和解或調解，因精神障礙而於
    密集期問內犯案，持續就醫接受治療，尚有悔意，整體敵視
    法律程度已有所降低。本件檢察官雖認抗告人主動向臺灣士
    林地方檢察署執行科書記官表明其無法配合保護管束報到，
    請求撤銷緩刑之語，顯露出缺乏更生意志，支持系統不足，
    難以復歸社會之傾向，但依抗告人之犯行嚴重性及復歸可能
    性，足認抗告人仍有悔悟之意，其真意係本願繳納拘役15日
    之新臺幣15000元罰金，但該罰金係朋友蘇熾喜本願代墊，
    卻又臨時因蘇熾喜家人反對而反悔，故上開對執行書記官所
    述請求撤銷緩刑後，抗告人雖無繳納罰金之能力，但其仍願
    意配合保護管束，抗告人屢犯竊盜罪，係因精神疾病所苦，
    原裁定遽認抗告人之確定判決中之緩刑無達到預期效果之預
    防再犯之意，因而撤銷抗告人之緩刑宣告，未能充分斟酌前
    述抗告人整體犯罪之客觀情狀及目前復歸社會之可能性，難
    認妥適。故原裁定撤銷緩刑不當，請鈞院撤銷，給予抗告人
    緩刑之機會等語。
四、按「緩刑宣告，得斟酌情形，命犯罪行為人為下列各款事項
    ：....八、預防再犯所為之必要命令」、「受緩刑之宣告而
    有違反第74條第2項第1款至第8款所定負擔情節重大者，足
    認原宣告之緩刑難收其預期效果，而有執行刑罰之必要者，
    得撤銷其宣告」，刑法第74條第2項第8款、第75條之1第1項
    第4款分別定有明文。本條採用裁量撤銷主義，賦與法院撤
    銷與否權限，法官應依職權本於合目的性為裁量，除認定被
    告於緩刑期間是否有違反所定負擔之事實外，尚須進一步審
    酌該違反情節是否重大至已難收緩刑之預期效果，而確有執
    行刑罰必要。準此，上揭「得」撤銷緩刑之情形，法官應依
    職權本於合目的性之裁量，妥適審酌被告於緩刑期間內違反
    應遵守事項之情節是否重大，是否已難收其預期之效果，而
    確有執行刑罰之必要。
五、經查：
　㈠抗告人前因竊盜案件，經臺灣新北地方法院於111年2月9日以
    110年度簡上字第357號判決判處應執行拘役15日、緩刑2 年
    、緩刑期內付保護管束，並應依觀護人之指示定期至醫療院
    所接受偷竊衝動控制障礙之治療確定，而檢察官於111年6月
    6日核發111年度執保助字第73號執行指揮書，抗告人於111
    年7月5日主動向臺灣士林地方檢察署執行科書記官表明其因
    生病無法配合保護管束報到，請求撤銷緩刑等情，有上開判
    決書、執行指揮書及本院被告前案紀錄表可稽。
　㈡依抗告意旨，表示其向執行科書記官請求撤銷緩刑之真正原
    因，乃友人願意代墊易刑之罰金，但友人事後反悔，抗告人
    目前仍有意願配合執行保護管束、接受治療等語。本院審酌
    原確定判決諭知抗告人緩刑付保護管束及至醫療院所接受治
    療之目的，乃因該案審理時，將抗告人送臺安醫院精神鑑定
    ，結果認為「....被告犯罪方式符合典型臨床偷竊癖患者的
    特徽.....其長期未經治療之偷竊癖致使其明知偷竊違法但
    難以控制偷竊衝動，犯下本案犯行，被告犯案時雖能辨識其
    行為違法，亦有其辨識而行為之能力，但因偷竊癖，導致此
    項辨識或行為能力有較一般人顯著減低」、「診斷為躁鬱症
    、輕度智能障礙及偷竊癖」，認被告竊盜行為時，有因精神
    障礙致其辨識行為違法或依其辨識而行為之能力顯著減低之
    情形，而依刑法第19條第2項之規定，減輕其刑（見原確定
    判決理由欄三、㈡、2），並說明依鑑定報告書「偷竊癖有效
    的藥物及認知行為治療於一般精神門診及心理師會談即可進
    行，被告雖從未向醫療機構言及自己的偷竊癖及請求協助，
    但過去就醫配合良好，就診時間皆準時到診，藥物也有按時
    服用，只要不要隱瞞病情，由觀護人予以保護管束，監督其
    偷竊癖之治療即可.....則被告自無宣告施以監護之必要」
    （見原確定判決理由欄三、㈤），認被告竊盜癖僅需定期至
    醫療院所就診、按時服用藥物即可，尚無施以監護處分治療
    之必要，及斟酌「為使被告確實知所警惕，坦然面對其偷竊
    衝動控制困難之事實，定期接受精神科門診及心理治療，甚
    至精神醫療機構之日間留院或日間照護，以穩定病情，協助
    被告生活自理與精神復健，減少再犯之可能，爰參考臺安醫
    院之鑑定意見，依刑法第74條第2項第8款之規定，諭知被告
    應依觀護人之指示定期至醫療院所接受偷竊衝動控制障礙之
    治療，且依刑法第93條第1項第2款之規定，同時諭知於緩刑
    期間付保護管束。」（見原確定判決理由欄三、㈥），而諭
    知附有保護管束及預防再犯所為之必要命令之緩刑宣告。由
    上可知，原確定判決考量抗告人犯有多次竊盜犯行，特將其
    送專業醫學鑑定，經診斷罹患偷竊癖，難以控制其竊盜之衝
    動，復認被告之病症以低度之治療即可，尚無須施以高度之
    保安處分，始為前述附條件緩刑宣告，著眼於抗告人有受治
    療之需求，藉由執行檢察官及觀護人對受保護管束者之「行
    為監督」機制，促使抗告人定期至醫療院所接受偷竊衝動控
    制障礙之治療，以達矯治行為人、預防再犯之目的。
　㈢承上，本院審酌抗告人逕向執行書記官表明其無法配合保護
    管束報到，固可認當時無意願接受緩刑之負擔，惟其抗告時
    已表明願意配合保護管束及定期接受精神治療，且抗告人所
    患竊盜癖目前尚未接受治療，仍具「病人」之地位，當以促
    使其接受治療為主要目標，若本件單純以抗告人向執行科書
    記官表明其無法配合保護管束報到，即認其違反緩刑負擔情
    節重大，而撤銷緩刑宣告，仍將抗告人視為一般竊盜「犯人
    」執行刑罰，對其屬「病人」仍無法受有效治療、降低其再
    犯危險，恐非目前我國刑事政策係使有受治療需求者能接受
    治療，而非對受治療者刑事處罰之目的。從而，抗告人所為
    ，尚難認違反刑法第74條第2項第8款所定負擔之情形達「重
    大」之程度，足使本院認抗告人原宣告之緩刑難收其預期效
    果，並有執行刑罰之必要。
六、綜上所述，原裁定以抗告人所為合於刑法第75條之1第1項第
    4款所定撤銷緩刑宣告之事由為由，而撤銷其緩刑之宣告，
    容有未洽。抗告意旨執此指摘原裁定不當，為有理由，應由
    本院將原裁定撤銷，並審酌抗告人違反上開緩刑負擔之情節
    尚非重大，不足認原緩刑之宣告已難收其預期效果，確有應
    執行刑罰之必要，自為裁定如主文第2項所示。
據上論斷，應依刑事訴訟法第413條，裁定如主文。
中　　華　　民　　國　　111 　年　　11　　月　　14　　日
                  刑事第二庭    審判長法　官 遲中慧
                                      法　官 邱筱涵
                                      法　官 顧正德
以上正本證明與原本無異。
不得再抗告。
                                      書記官 莊佳鈴
中　　華　　民　　國　　111 　年　　11　　月　　14　　日